臺灣高雄地方法院刑事判決　　　　　　　96年度訴字第1112號
公　訴　人　臺灣高雄地方法院檢察署檢察官
被　　　告　丙○○
　　　　　　　　　　（另案於臺灣高雄第二監獄執行中）
被　　　告　庚○○
　　　　　　　　　　（現於臺灣高雄看守所附設勒戒處所勒戒
上列被告因搶奪等案件，經檢察官提起公訴（96年度偵字第3009
號），嗣因被告就被訴事實為有罪之陳述，經本院告知簡式審判
程序意旨，並聽取公訴人及被告之意見後，本院合議庭裁定由受
命法官獨任依簡式審判程序審理，判決如下：
    主  文
丙○○犯幫助詐欺取財罪，累犯，處有期徒刑肆月；又共同犯搶
奪罪，累犯，處有期徒刑拾月；又共同犯攜帶兇器竊盜罪，累犯
，處有期徒刑捌月，扣案之扳手壹支沒收；又共同犯搶奪罪，累
犯，處有期徒刑拾月；又共同犯攜帶兇器竊盜罪，累犯，處有期
徒刑捌月，扣案之扳手壹支沒收；又共同犯搶奪罪，累犯，處有
期徒刑拾月；應執行有期徒刑參年貳月，扣案之扳手壹支沒收。
庚○○共同犯搶奪罪，累犯，處有期徒刑拾月；又共同犯攜帶兇
器竊盜罪，累犯，處有期徒刑捌月，扣案之扳手壹支沒收；又共
同犯搶奪罪，累犯，處有期徒刑拾月；又共同犯攜帶兇器竊盜罪
，累犯，處有期徒刑捌月，扣案之扳手壹支沒收；又共同犯搶奪
罪，累犯，處有期徒刑拾月；應執行有期徒刑參年，扣案之扳手
壹支沒收。
    事  實
一、丙○○前於民國94年間因竊盜案件，經本院以94年度簡字第
    1774號判處有期徒刑6 月確定，於95年1 月6 日縮短刑期執
    行完畢。詎猶不知悔改，於95年12月下旬之某日，見自由時
    報分類廣告欄內，由真實姓名年籍均不詳之成年人士刊載之
    收購、租借金融帳戶廣告，得知出售、出租其於金融機構所
    申設帳戶之存摺、提款卡及密碼可換取現金花用，而依其社
    會經驗，應有相當之智識程度可預見提供帳戶之存摺、提款
    卡及密碼供他人使用，而向對方收取報酬，將幫助他人對不
    特定之人為詐欺取財，而基於幫助詐欺取財之犯意，閱報後
    即依上開報紙分類欄內刊載之電話與該真實姓名年籍均不詳
    之陳姓成年男子聯絡，旋於95年12月下旬某日中午，相約在
    高雄市○○路與六合路口，將其前於95年12月16日在中華郵
    政股份有限公司小港郵局（下稱小港郵局）所申辦之帳號為
    00000000000000號帳戶之存摺、印章、提款卡及密碼，以新
    臺幣（下同）6,000 元之代價賣予上開真實姓名年籍均不詳
    之陳姓成年男子，並交付之，以此幫助該陳姓成年男子及其
    所屬詐騙集團遂行詐欺犯行。嗣該詐騙集團成員於取得上開
    帳戶後，遂基於意圖為自己不法所有之詐欺犯意，於96年1
    月10日下午3 時許，撥打電話予丁○○，佯稱丁○○之個人
    資料遭人冒用申請行動電話，須立即報警處理，並將電話轉
    接到警政署電信調查科，由自稱「吳志伸」之成年男子告知
    丁○○被冒用申裝行動電話登記之地址後，再將電話轉接予
    自稱「林書記官」之成年男子，並告知丁○○須將帳戶內之
    款項匯入指定帳戶，由國家代為保管云云，致丁○○陷於錯
    誤，於同日下午5 時許、翌日上午11時3 分許，依對方指示
    陸續匯款615,000 元、107,000 元，合計722,000 元至丙○○上開郵局帳戶內。上開帳戶內之匯款均遭該詐騙集團人員
    提領一空，嗣因丁○○察覺受騙後報警處理，始知悉上情。
二、庚○○前於94年間因妨害兵役案件，經臺灣臺中地方法院以
    94年度中簡字第2500號判處有期徒刑3 月確定，於95年8 月
    3 日縮短刑期執行完畢。詎庚○○、丙○○均仍不知悔改，
    於96年1 月9 日上午11時許，由丙○○騎乘庚○○向旭旺機
    車行所承租之車牌號碼XX9- 976號重型機車搭載庚○○，行
    經高雄市前鎮區○○○街附近，竟共同基於意圖為自己不法
    所有之犯意聯絡，趁某姓名年籍均不詳之成年女子騎乘機車
    不備之際，由庚○○動手搶奪該女子所有掛在頸部之金項鍊
    1 條得手。並共同持上開項鍊前往由不知情之邱雅雯所經營
    位於高雄市左營區○○○路159 號1 樓之「佳珍銀樓」變賣
    ，得款11,728元，由2 人朋分花用殆盡。
三、丙○○、庚○○另共同基於意圖為自己不法所有之犯意聯絡
    ，於96年1 月15日上午8 時許，共同攜帶丙○○所有客觀上
    對於人之生命、身體及安全構成威脅，可供兇器使用之扳手
    1 支，同乘上開機車至高雄市○○○路105 號前，見乙○○
    所有車牌號碼YCT-972 號重型機車停放於該處，認有機可趁
    ，由庚○○在上開機車旁負責把風，丙○○持上開扳手，竊
    取乙○○所有上開車牌號碼YCT-972 號重型機車車牌1 面，
    得手後將之改懸掛於上開租得之重型機車上，供渠2 人搶奪
    時逃避查緝之用。
四、丙○○、庚○○另共同基於意圖為自己不法所有之犯意聯絡
    ，於96年1 月15日上午10時許，由丙○○騎乘上開改懸掛YC
    T-972 號車牌之重型機車搭載庚○○，行經高雄市前鎮區○○○街附近，趁某姓名年籍均不詳之成年女子騎乘腳踏車不
    備之際，由庚○○動手搶奪該女子所有掛在頸部之金項鍊1
    條得手。並共同持上開項鍊前往由不知情之王江寅所經營位
    於高雄市苓雅區○○○路73樓之「世豐銀樓」變賣，得款12
    ,949 元 ，由2 人朋分花用殆盡。
五、丙○○、庚○○另共同基於意圖為自己不法所有之犯意聯絡
    ，於96年1 月19日上午8 時許，共同攜帶丙○○所有客觀上
    對於人之生命、身體及安全構成威脅，可供兇器使用之扳手
    1 支，同乘上開改懸掛YCT-972 號重型機車至高雄縣鳳山市
    ○○街101 號前，見戊○○所有車牌號碼P3H-901 號重型機
    車停放於該處，認有機可趁，由庚○○在上開機車旁負責把
    風，丙○○持上開扳手，竊取戊○○所有上開車牌號碼P3H-
    901 號重型機車車牌1 面，得手後，將該P3H-901 號車牌改
    懸掛於上開租得之重型機車上，供渠2 人搶奪時逃避查緝之
    用。
六、丙○○、庚○○另共同基於意圖為自己不法所有之犯意聯絡
    ，於96年1 月19日上午9 時10分許，由丙○○騎乘上開改懸
    掛P3H-901 號車牌之重型機車搭載庚○○，行經高雄縣鳳山
    市工協新村市場，見己○○○隻身步行，認有機可乘，趁己○○○不及防備之際，由庚○○動手搶奪其所有掛在頸部之
    金項鍊1 條得手。並共同持上開項鍊前往由不知情之薛重堅
    所經營位於高雄市苓雅區○○○路163 之1 號之「金長利銀
    樓」變賣，得款49,000元，由2 人朋分花用殆盡。嗣於同日
    下午2 時20分許，吳守柏騎乘上開車牌號碼XX9-976 號重型
    機車，行經高雄市○○區○○街43號前，經警攔檢而查獲，
    並扣得丙○○所有供竊盜所用之扳手1 支。
七、案經高雄市政府警察局暨高雄市政府警察局小港分局報告臺
    灣高雄地方法院檢察署檢察官偵查起訴。
    理  由
壹、程序部分：
    本案被告丙○○、庚○○所犯均係死刑、無期徒刑、最輕本
    刑為3 年以上有期徒刑以外之罪，其於準備程序就前揭被訴
    事實為有罪之陳述，經受命法官告知簡式審判程序之旨，並
    聽取其與公訴人之意見後，本院認無不得或不宜改依簡式審
    判程序進行之情事，依刑事訴訟法第273 條之1 第項、第
    284 條之1 規定，裁定本案由受命法官獨任進行簡式審判程
    序，合先敘明。
貳、實體部分：
一、被告丙○○部分：
    上揭犯罪事實，迭據被告丙○○於警詢、偵查及本院審理中
    坦承不諱，上開犯罪事實一部分，業據被害人丁○○於警詢
    指述明確，並有被告上開帳戶開戶資料（郵政存簿儲金立帳
    申請書、身分證正反面影本）、上開帳戶查詢最近交易詳情
    、丁○○郵政國內匯款執據2 紙在卷可資佐證（見高市警港
    分偵字第0960001070號卷第8 至11頁）；上開犯罪事實二至
    六部分，核與證人即被害人己○○○、乙○○、戊○○及證
    人邱雅雯、王江寅、薛重堅於警詢證述情節大致相符（見高
    雄市政府警察局警卷第19至29、31至34頁），且經證人即共
    犯庚○○供述明確，並有搜索扣押筆錄、搜索扣押物品目錄
    表、查獲照片5 張、扣案工具照片1 張、乙○○、戊○○立
    具之贓物認領保管收據各1 紙、高雄市政府警察局鼓山分局
    車牌遺失電腦輸入單1 紙、高雄市政府警察局車牌遺失證明
    單1 紙、高雄市政府警察局車牌協尋（尋獲）電腦輸入單2
    紙、車輛竊盜、車牌失竊資料個別查詢報表—查詢車輛認可
    資料2 紙、車輛車牌失竊作業—查獲車牌認可資料2 紙、供
    其竊盜所用之扳手1 支在卷可憑（見高雄市政府警察局警卷
    第51至53、58至73、81至90頁），足認被告丙○○自白核與
    事實相符，自可採為認定事實之依據，本件事證明確，被告
    丙○○犯行堪以認定。
二、被告庚○○部分：
    上揭犯罪事實二至六，迭據被告庚○○於警詢、偵查及本院
    審理中坦承不諱，核與證人即被害人己○○○、乙○○、戊○○及證人邱雅雯、王江寅、薛重堅於警詢證述情節大致相
    符（見高雄市政府警察局警卷第19至29、31至34頁），且經
    證人即共犯丙○○供述明確，並有搜索扣押筆錄、搜索扣押
    物品目錄表、查獲照片5 張、扣案工具照片1 張、乙○○、
    戊○○立具之贓物認領保管收據各1 紙、高雄市政府警察局
    鼓山分局車牌遺失電腦輸入單1 紙、高雄市政府警察局車牌
    遺失證明單1 紙、高雄市政府警察局車牌協尋（尋獲）電腦
    輸入單2 紙、車輛竊盜、車牌失竊資料個別查詢報表—查詢
    車輛認可資料2 紙、車輛車牌失竊作業—查獲車牌認可資料
    2 紙、供其竊盜所用之扳手1 支在卷可憑（見高雄市政府警
    察局警卷第51至53、58至73、81至90頁），足認被告庚○○
    自白核與事實相符，自可採為認定事實之依據，本件事證明
    確，被告庚○○犯行堪以認定。
三、論罪科刑：
(一)按刑法上之幫助犯，係對於犯罪與正犯有共同之認識，而以
    幫助之意思，對於正犯資以助力，而未參與實施犯罪之行為
    者而言（最高法院75年度台上字第1509號、84年度台上字第
    5998號、88年度台上字第1270號判決參照）；是以如未參與
    實施犯罪構成要件之行為，且係出於幫助之意思提供助力，
    即屬幫助犯。上開向被害人丁○○為詐騙之人，利用被告丙○○提供之上開郵局帳戶存摺、印章、提款卡及密碼等物，
    作為指示被害人匯款進入而據以提領詐騙款項遂行詐欺犯行
    之工具，被告丙○○提供帳戶存摺、印章、提款卡及密碼等
    物後，要非詐欺取財罪之構成要件行為，且其僅將上開物品
    交予他人後即未再過問，亦無為自己犯罪之意思，被告丙○○之行為僅係對於該犯罪之實行有所助益之協助行為。
(二)又按刑法第321 條第1 項第3 款之攜帶兇器竊盜罪，係以行
    為人攜帶兇器竊盜為其加重條件，此所謂之兇器，其種類並
    無限制，凡客觀上足以對人之生命、身體、安全構成威脅，
    具有危險性之兇器均屬之，且祇須行竊時攜帶此種具有危險
    性之兇器為已足，並不以攜帶之初有行兇之意圖為必要，最
    高法院79年台上字第5253號判例可資參照。查扣案之扳手1
    支，為金屬材質，質地堅硬、尖端細長，客觀上若持以攻擊
    他人，顯足以對人之生命、身體及安全構成威脅，此有扣案
    工具照片1 張在卷足憑（見高雄市政府警察局警卷第51頁）
    ，自屬兇器無訛。
(三)核被告丙○○就上開犯罪事實一所為，係犯刑法第30條第1
    項前段、第339 條第1 項詐欺取財罪之幫助犯；被告丙○○
    、庚○○就上開犯罪事實二、四、六所為，均係犯刑法第32
    5 條第1 項之搶奪罪；被告丙○○、庚○○就上開犯罪事實
    三、五所為，均係犯刑法第321 條第1 項第3 款之攜帶兇器
    加重竊盜罪；被告2 人間就上開犯罪事實二、三、四、五、
    六所示之犯行，有犯意聯絡及行為分擔，應論以共同正犯。
(四)被告2 人所犯上開各罪間，犯意各別，行為互殊，應予分論
    併罰。
(五)被告丙○○就上開犯罪事實一所為，僅係提供上開郵局帳戶
    存摺、、印章、提款卡、密碼等物，並未實際參與詐欺過程
    ，是其所為僅屬幫助該不詳人士詐欺取財犯罪之遂行，應依
    刑法第30條第1 項前段、第2 項規定論以幫助犯，並依正犯
    之刑度減輕其刑。
(六)被告2 人分別有事實欄所列前揭犯罪前科紀錄，有臺灣高等
    法院被告前案紀錄表1 份在卷可查，渠等受有期徒刑執行完
    畢後，5 年以內再犯本件有期徒刑以上之罪，均為累犯，應
    分別依刑法第47條第1 項加重其刑；並就被告丙○○之幫助
    詐欺取財犯行部分，依法先加後減之。
(七)爰審酌被告丙○○、庚○○正值青壯，不思以正當途徑獲取
    所需，竟於光天化日之下，共乘機車當街搶奪路人財物，行
    徑囂張大膽，危及人身安全，造成民眾恐慌心理，影響社會
    治安，犯罪所生危害非輕，又事先承租機車並竊取他人牌照
    懸掛其上，逃避查緝，足見計畫周詳，與一般臨時起意行搶
    者相較，惡性尤屬重大，且被告丙○○前因竊盜案件經判處
    徒刑，甫執行完畢，即再犯本案，又因貪圖個人利益，恣意
    提供金融帳戶予他人非法使用，紊亂社會正常交易秩序，並
    使不法之徒藉此輕易從事犯罪，檢警難以追查緝捕，所造成
    之危害非輕，實不宜寬貸，被告庚○○則有妨害兵役案件之
    判刑紀錄，有上開前案紀錄表可佐，素行非佳，惟念及被告
    2 人犯後均坦承犯行，態度尚佳，及其犯罪手段、所得、犯
    罪之動機等一切情狀，分別量處如主文所示之刑，並均定其
    應執行之刑，以示懲儆。至扣案之扳手1 支，係被告丙○○
    所有，供與被告庚○○共同竊取機車車牌之用，業據渠等供
    明在卷（見高雄市政府警察局警卷第6 、7 、13至15頁、本
    院卷第51、67頁），依共同正犯責任共同原則，應依刑法第
    38條第1 項第2 款規定，分別於被告2 人攜帶兇器竊盜罪刑
    項下宣告沒收。
據上論斷，應依刑事訴訟法第273 條之1 第1 項、第284 條之1
、第299 條第1 項前段，刑法第30條第1項前段、第2 項、第339
條第1 項、第28條、第321 條第1 項第3 款、第325 條第1 項、
第47條第1 項、第38條第1 項第2 款、第51條第5 款，判決如主
文。
本案經檢察官甲○○到庭執行職務。
中　　華　　民　　國　　96　　年　　4 　　月　　16　　日
                  刑事第三庭    法　官  錢衍蓁
如不服本判決，應於判決送達後10日內，向本院提出上訴狀。
以上正本證明與原本無異。
中　　華　　民　　國　　96　　年　　4 　　月　　16　　日
　　　　　　　　　　　　　　　　書記官  秦富潔
附錄本判決論罪科刑之法條：
刑法第321 條（加重竊盜罪）
犯竊盜罪而有左列情形之一者，處6 月以上、5 年以下有期徒刑
：
一  於夜間侵入住宅或有人居住之建築物、船艦或隱匿其內而犯
    之者。
二  毀越門扇、牆垣或其他安全設備而犯之者。
三  攜帶兇器而犯之者。
四  結夥三人以上而犯之者。
五  乘火災、水災或其他災害之際而犯之者。
六  在車站或埠頭而犯之者。
前項之未遂犯罰之。
刑法第325 條（普通搶奪罪）
意圖為自己或第三人不法之所有，而搶奪他人之動產者，處6 月
以上5 年以下有期徒刑。
因而致人於死者，處無期徒刑或7 年以上有期徒刑，致重傷者，
處3 年以上10年以下有期徒刑。
第1 項之未遂犯罰之。
刑法第339條(普通詐欺罪）
意圖為自己或第三人不法之所有，以詐術使人將本人或第三人之
物交付者，處5 年以下有期徒刑、拘役或科或併科1 千元以下罰
金。
以前項方法得財產上不法之利益或使第三人得之者，亦同。
前二項之未遂犯罰之。
